臺灣彰化地方法院民事裁定
110年度監宣字第443號
聲  請  人  桃園市政府社會局

法定代理人  鄭貴華  
代  理  人  應元禮  
相  對  人  張偉全  



關  係  人  桃園市政府

法定代理人  鄭文燦  


關  係  人  張立丁  

            何岡林  


上列聲請人聲請監護宣告事件，經臺灣桃園地方法院以110年度
監宣字第757號民事裁定移轉管轄至本院，本院裁定如下：
    主  文
宣告張偉全（男、民國00年00月0日生、身分證統一編號：Z0000
00000號）為受監護宣告之人。
選定桃園市政府社會局為受監護宣告之人之監護人。
指定桃園市政府為會同開具財產清冊之人。
程序費用由受監護宣告之人負擔。
    理  由
一、聲請意旨略以：相對人張偉全領有身障第五、七類重度證明
    ，於民國105年9月5日因身體不適，經友人陪同至桃榮醫院
    就診，經診治其罹患敗血症、缺血性心臟病而入院治療，嗣
    相對人雖清醒，但因意識表示困難、問答無法對焦、認知功
    能不佳，且生活無法自理，乃由遊民外展服務中心緊急安置
    於真愛華園護理之家（原名為真愛華園老人長照中心），直
    至108年8月26日因病入住懷寧醫院，經院方評估可拔除呼吸
    器，而於108年12月2日轉入彰化縣仁道護理之家迄今，但其
    生活仍無法自理，需24小時專人照顧。而聲請人桃園市政府
    社會局為身障福利權益之主管機關，考量相對人不能為意思
    表示，亦不能辨識其意思表示之效果，為此依民法第14條第
    1項、第1111條及家事事件法第164條規定，聲請對相對人為
    監護之宣告，惟相對人未婚無子女，父母均歿，經透過公文
    聯繫家屬協助，但相對人大哥及四哥均未予以回應，故請求
    選定聲請人為監護人，同時指定桃園市政府為會同開具財產
    清冊之人等語。  
二、按對於因精神障礙或其他心智缺陷，致不能為意思表示或受
    意思表示，或不能辨識其意思表示之效果者，法院得因本人
    、配偶、四親等內之親屬、最近一年有同居事實之其他親屬
    、檢察官、主管機關或社會福利機構之聲請，為監護之宣告
    ，民法第14條第1項定有明文。次按受監護宣告之人應置監
    護人。法院為監護之宣告時，應依職權就配偶、四親等內之
    親屬、最近一年有同居事實之其他親屬、主管機關、社會福
    利機構或其他適當之人選定一人或數人為監護人，並同時指
    定會同開具財產清冊之人。法院為前項選定及指定前，得命
    主管機關或社會福利機構進行訪視，提出調查報告及建議。
    監護之聲請人或利害關係人亦得提出相關資料或證據，供法
    院斟酌。法院選定監護人時，應依受監護宣告之人之最佳利
    益，優先考量受監護宣告之人之意見，審酌一切情狀，並注
    意下列事項：1.受監護宣告之人之身心狀態與生活及財產狀
    況。2.受監護宣告之人與其配偶、子女或其他共同生活之人
    間之情感狀況。3.監護人之職業、經歷、意見及其與受監護
    宣告之人之利害關係。4.法人為監護人時，其事業之種類與
    內容，法人及其代表人與受監護宣告之人之利害關係。民法
    第1110條、第1111條、第1111條之1分別定有明文。再按監
    護宣告之裁定，於裁定送達或當庭告知法院選定之監護人時
    發生效力；監護宣告裁定經廢棄確定前，監護人所為之行為
    ，不失其效力，家事事件法第169條第1項、第170條第1項分
    別定有明文。
三、查聲請人主張之事實，業據其提出戶籍謄本、舊戶籍資料、
    戶籍資料（現戶部分、除戶全部）、相對人身心障礙證明等
    件為證。又經本院在鑑定人衛生福利部彰化醫院（下稱彰化
    醫院）王鴻松醫師前訊問相對人，相對人於本院點呼時雖有
    反應，但對於訊問其年籍、住所、簡易算數、親屬及婚姻狀
    況等問題，尚無法完全正確回答，有本院訊問筆錄在卷可按
    。再經本院囑託該院為鑑定，鑑定結果認：「醫學上的診斷
    ：診斷名：腦創傷、腦中風引起的失智症。障礙程度：中重
    度」、「日常生活狀況：1.日常生活的動作（ADL)，例如飲
    食、排泄、沐浴、更衣等，需要他人照護；2.經濟活動：喪
    失能力；3.社會性：少與他人互動，無法與外界適當反應；
    4.無獨立生存能力。」、「精神狀態：1.意識/溝通性：意
    識清楚，但口齒不清，只能回答簡單問題；2.記憶力：差（
    忘記帶他來護理之家的社工，認為沒有頭部受術（頭部有明
    顯手術疤痕））；3.定向力：差（無法說出鑑定日期和鑑定
    地點）；4.計算能力：差（2＋2＝無法回答）；5.理解‧判斷
    力：差（分不清左右手腳，分不清健保卡和信用卡，說錯時
    鐘時間）；6.現在性格特徵：淡漠；7.其他（氣氛‧感情狀
    態‧幻覺‧妄想‧異常行動等）：無。」、「有關判斷能力判
    定之意見：不能管理處分自己財產」、「回復可能性說明：
    相對人105年9月5日因橫紋肌溶解症、急性腎損傷、肺炎及
    酗酒併酒精性戒斷症候群，右腦中風左側肢體無力，到桃榮
    醫院就診，急診檢查有敗血症、缺血性心臟病，而入院治療
    。因意識狀態不佳，生活無自理，安置於護理之家，近幾年
    身心障礙手冊等級逐漸加重，目前有重度身心障礙手冊，年
    紀已61歲，回復可能性低。」、「鑑定判定：1.基於受鑑定
    人有精神上之障礙（失智症）其程度達中重度，不能管理處
    分自己的財產，回復之可能性低。2.精神障礙(失智症)之程
    度，可為監護宣告。：不能為意思表示或受意思表示，不能
    辨識其意思表示之效果」等語，有彰化醫院111年3月15日彰
    醫精字第1110500124號公函所附成年監護（輔助）鑑定書在
    卷可稽，堪認相對人因腦創傷、腦中風引起的失智症，致不
    能為意思表示或受意思表示，亦不能辨識其意思表示之效果
    。從而，本件聲請為有理由，應予准許，爰宣告相對人為受
    監護宣告之人。
四、本件相對人業經監護宣告，揆諸前揭規定，自應為其選定監
    護人及指定會同開具財產清冊之人。本件相對人無配偶及直
    系血親卑親屬，其父母與手足均已亡故，有戶籍資料在卷可
    稽；又經聲請人代理人當庭陳明曾以公文聯繫相對人親屬未
    果，故聲請選定由聲請人擔任受監護宣告人之監護人，並請
    求指定關係人桃園市政府為會同開具財產清冊之人等節，有
    本院訊問筆錄在卷可憑。再經本院透過戶役政資訊網站查詢
    相對人二親等資訊，佐以聲請人所提出之戶籍資料、親屬系
    統表，可知相對人之長姐張萍萍、長兄張偉強及弟張偉雙、
    張偉喜均已亡故，二哥黃偉國則早經出養，而經通知相對人
    長兄張偉強子女即關係人何岡林與張立丁，渠等經合法通知
    均未到場，亦未以任何方式表示意見，有本院送達證書及報
    到單在卷。本院審酌上情，認相對人已無二親等內親屬，而
    聲請人及關係人桃園市政府均為社會福利主管機關，設有相
    關身心障礙者福利服務之權責單位，有相當之資源照護身心
    障礙者及具專業之人員可提供協助，因此，依民法第1106條
    之1第1項及第1094條第4項規定，選定聲請人擔任監護人，
    並指定關係人桃園市政府擔任會同開具財產清冊之人，當為
    妥適，且符合相對人之最佳利益，爰裁定如主文第2、3項所
    示。
五、末按民法第1113條準用同法第1099條、第1099條之1等規定
    ，於監護開始時，監護人對於受監護宣告之人之財產，應會
    同關係人桃園市政府於2個月內開具財產清冊，並陳報法院
    ，於開具完成並陳報法院前，監護人對於受監護宣告之人之
    財產，僅得為管理上必要之行為，併此指明。
六、依家事事件法第164條第2項，裁定如主文。
中　　華　　民　　國　　111 　年　　3 　　月　　28　　日
                  家事法庭    法  官  梁晉嘉
以上正本係照原本作成。
如對本裁定抗告，須於裁定送達後10日內向本院提出抗告狀，並
繳納抗告費新臺幣1千元。 
中　　華　　民　　國　　111 　年　　3 　　月　　28　　日
                              書記官  許喻涵